【裁判字號】    90,訴,638
【裁判日期】    900720
【裁判案由】    違反槍砲彈藥刀械管制條例等
【裁判全文】
臺灣高雄地方法院刑事判決                            九十年度訴字第六三八號
    公  訴  人  臺灣高雄地方法院檢察署檢察官
    被      告  戊○○
右列被告因違反槍砲彈藥刀械管制條例等案件，經檢察官提起公訴（九十年度偵字第
二六九一號），本院判決如左：
    主  文
戊○○未經許可，持有其他可發射子彈具有殺傷力之土造鋼管手槍，處有期徒刑壹年
陸月，併科罰金新臺幣捌萬元，罰金如易服勞役，以新臺幣玖佰元即銀元參佰元折算
壹日。扣案之土造鋼管手槍壹枝（槍枝管制編號為一一二四七四五九號，不含彈
匣）、十二ＧＡＵＧＥ制式霰彈壹顆（送鑑定經試射）及同式霰彈彈殼壹顆，均沒收
。又因過失傷害人，處有期徒刑參月。應執行有期徒刑壹年捌月，併科罰金新臺幣捌
萬元，罰金如易服勞役，以新臺幣玖佰元即銀元參佰元折算壹日。扣案之土造鋼管手
槍壹枝（槍枝管制編號為一一二四七四五九號，不含彈匣）、十二ＧＡＵＧＥ制
式霰彈壹顆（送鑑定經試射）及同式霰彈彈殼壹顆，均沒收。
    事  實
一、戊○○於民國九十年一月十九日下午十時四十分許，至高雄縣岡山鎮○○路一三
    九之三號「水姑娘」檳榔攤前，與不詳姓名年籍之人因言語不合發生爭執而憤然
    離去，詎其仍心有未甘，復於同年月二十日凌晨零時三十分許，持具有殺傷力之
    土造鋼管手槍一枝及供該手槍所用具有殺傷力之十二ＧＡＵＧＥ制式霰彈二顆，
    返回上開檳榔攤欲尋仇，為上開檳榔攤老板甲○○及現場客人所勸阻制止，惟戊○○本應注意手持上開槍彈若觸扣板機有致人死傷之危險，而依當時情形，又無
    不能注意之情事，於混亂之際竟疏未注意而觸扣板機，致上開霰彈一顆擊發射中
    甲○○之外甥乙○○，而致乙○○受有兩側下肢、足部槍傷之傷害。戊○○隨即
    為現場之人所制伏，經報警查獲，並扣得具有殺傷力之土造鋼管手槍一枝（不含
    彈匣）及供該手槍所用具有殺傷力之十二ＧＡＵＧＥ制式霰彈一顆（送鑑定經試
    射）及已擊發之霰彈彈殼一顆。
二、案經乙○○訴由高雄縣警察局岡山分局報告臺灣高雄地方法院檢察署檢察官偵查
    起訴。
    理  由
一、訊據被告戊○○雖坦承有持上開槍彈因不小心走火擊傷告訴人乙○○之事實，惟
    矢口否認有何未經許可持有上開手槍及子彈之犯行，辯稱：當日晚上七點多，我
    有去丁○○他家吃飯，因為他父親丙○○生日，當日晚上十點四十分許，我與丁○○、「阿龍」、甲○○及一些客人在檳榔攤裡吃東西、聊天，當時在檳榔攤確
    實有人在爭吵，但是和我沒關係，我只是在旁觀看，後來我就回家，之後有一位
    朋友「阿龍」問我要不要過去檳榔攤，我就過去，到了晚上十二點多，「阿龍」
    就叫丁○○出去檳榔攤外說有事要談，我當時在檳榔攤裡面，聽見有爭吵聲，我
    就走出去看，發現他們二人在發生爭執及拉扯，我就上前勸他們，「阿龍」當時
    有要打丁○○，這時「阿龍」身上就掉出槍，我就過去把槍撿起，剛要拿起來時
    ，槍枝就走火，就擊中乙○○，他們以為槍枝是我拿的，就把我制伏，該槍彈是
    「阿龍」的，但我與「阿龍」不熟，無法提供年籍及姓名，有透過朋友找，但都
    沒有找到云云。然查，右揭犯罪事實，業據告訴人乙○○於偵查及本院審理中指
    訴：當日我是到我舅舅（即甲○○）之檳榔攤拿裝潢費用給他，並與他聊天，我
    進去攤子裡面坐下後，聽見外面有吵雜聲，我舅舅就先跑到外面看，我跟在他後
    面出去，看見被告與我舅舅及幾個人在那裡爭吵，他們好像快要打架的樣子，在
    那裡推來推去，我離他們有一段距離，他們推擠之際，就聽到「碰」一聲，之後
    ，我就感到雙腳刺刺的，後來，我就發現被告手上拿著一把手槍，我就與幾位朋
    友上前將被告制服等語明確（見偵查卷第二十五頁正面、反面、第二十六頁正面
    、本院九十年五月二日訊問筆錄），並經證人甲○○於警訊中證稱：案發前我有
    與被告在一起，剛開始的時候，因我姑丈丙○○生日，所以我和被告及被告的朋
    友們都在我姑丈家喝酒慶祝，後來我接到我朋友的電話，說要到我經營的檳榔攤
    找我，我便提早離開，到了檳榔攤後，大約過了十五分鐘後，被告即與二名年輕
    人到我的檳榔攤內再聊天，我並不認識那二名年輕人，在聊天的過程中，被告與
    我的一些工作伙伴發生口角爭執，被告有說一些話及叫一些青少年過來，我即打
    電話報警以求自保，之後那一群青少年便一哄而散，被告仍留在我店內與我的那
    些朋友爭吵，過一會兒後，被告即被一輛小客車載走，大約過半個多小時，被告
    又到我的店內，我有清楚地看到被告手中拿著一把槍，我立刻驅前安撫他的情緒
    ，並向他表示不要開槍，若要開槍，就開我好了，但被告的情緒還是很不穩定，
    一直要開槍，我推開並趕他回去，但他仍不從，之後，被告便開槍了，被告應不
    是故意對乙○○開槍的，他應該是要對和他發生口角那些人開槍的等語綦詳（見
    警卷第六頁反面、第七頁正面、反面），雖證人甲○○於偵查及本院審理中就被
    告是否攜帶上開手槍及子彈前來檳榔攤等情所為之證述與警訊中此部分所述略有
    出入，然證人甲○○因與被告當面對質之結果，以致其意思無法自由表達及陳述
    事實，已據證人甲○○迭於偵審中證稱：其他的事我不方便說，應該是以我在警
    局所述應較確實等語（見偵查卷第十五頁反面、本院九十年五月十六日訊問筆錄
    ），顯見其於偵審中就此部分所述當屬礙於情面，不得不為迴護被告之必然結果
    ，堪認當以證人甲○○於警訊中之證述方符合其所欲表達之真意；另據證人丙○○於本院審理中亦證稱：當日是我農曆生日，我兒子（即丁○○）、被告、甲○○、乙○○在我家為我慶祝生日，之後甲○○叫大家到他開的檳榔攤去坐坐，我
    們大家就過去，過去後，在檳榔攤裡面有聽見外面有人在吵架，我出去看，看到
    他們在打架，當時還沒有聽到槍聲，之後我就叫我兒子丁○○趕快一起回家，之
    後槍擊的事情我並不清楚，丁○○回家後有再出去，他媽媽說他是要去高雄等語
    甚詳（見本院九十年五月三十一日訊問筆錄），雖被告以上開槍彈是「阿龍」所
    有等語置辯，惟證人甲○○於偵查中已證述：「（當時被告與人爭執時是獨自一
    人或有朋友同行？）還有我弟丁○○；（當時你看到被告持槍折回時，有幾人同
    行？）那時只有他一人」等語無訛（見偵查卷第十五頁反面）；證人丙○○於本
    院審理中亦證稱：被告是他自己一人先到我家，到檳榔攤時也是他自己一人過去
    ，被告直到我離開前，都是一個人在場等語明確（見本院九十年五月三十一日訊
    問筆錄），而衡諸證人甲○○、丙○○與被告宿無怨隙，當無甘冒偽證罪責，杜
    撰事實惡意設詞誣陷被告之理，足徵證人甲○○、丙○○之證言均顯較被告前開
    所辯當為可採，且被告歷經警訊、偵查及本院審理中已逾半載，至今仍對所謂綽
    號「阿龍」之人之真實姓名、年籍、住所、聯絡方式，均無法提供相關資料以供
    本院調查，顯見被告前開所辯均與社會經驗常情相悖離，是其所稱綽號「阿龍」
    之人，應屬虛捏之詞，委無足採。另被告雖辯以告訴人說過有看到我彎腰撿槍，
    不小心才打到他云云，惟據告訴人於偵查及本院審理中前開指訴以查（見偵查卷
    第二十五頁反面、本院九十年五月二日訊問筆錄），亦僅能證明被告當時確實以
    彎姿或蹲姿之姿勢持有該槍彈進而不慎擊傷告訴人，並未陳稱被告是否攜帶槍彈
    進入檳榔攤等情，是尚難據告訴人前開指訴而遽為被告並未攜帶該槍彈進入檳榔
    攤之有利被告之認定。此外，復有高雄榮民總醫院診斷證明書一紙、照片四幀附
    卷可參及扣案被告持有之土造鋼管手槍一枝（槍枝管制編號為一一二四七四
    五九號，不含彈匣）、十二ＧＡＵＧＥ制式霰彈一顆（送鑑定經試射）及同式霰
    彈彈殼一顆可資佐證。又扣案之上開土造鋼管手槍一枝、十二ＧＡＵＧＥ制式霰
    彈一顆及同式霰彈彈殼一顆，經送請內政部警政署刑事警察局鑑驗，鑑驗結果認
    為：一送鑑鋼管手槍壹枝（獲案槍枝管制編號一一二四七四五九），認係以
    鋼管車造之雙管土造鋼管手槍，以壓縮彈簧推送撞針之方式擊發子彈，其擊發機
    械正常，認具殺傷力。二送鑑霰彈壹顆（經試射），認係十二ＧＡＵＧＥ制式霰
    彈（彈底標記為ＦＩＯＣＣＨＩ１２ＩＴＡＬＹ１２），認具有殺傷力。三送鑑
    霰彈彈殼壹顆，認係十二ＧＡＵＧＥ霰彈之塑膠管外殼（欠缺金屬彈底），此有
    該局九十年二月六日刑鑑字第一一七二二號鑑驗通知書一紙附卷可稽，足認被告
    當時所持有之上開手槍一枝及子彈二顆均具有殺傷力。復觀以土造鋼管手槍發射
    威力強大猛烈，應為一般人所週知，而被告本應注意持有上開槍彈若觸扣板機有
    致人死傷之危險，而依當時情形，又無不能注意之情事，於混亂之際竟疏未注意
    而觸扣板機，致上開霰彈一顆擊傷告訴人，且告訴人確因本件槍擊而受有前開傷
    害，此亦有前開高雄榮民總醫院診斷證明書一紙附卷可考，足證被告因過失擊傷
    告訴人並致告訴人受有前開傷害二者間具有相當因果關係。綜上所述，益見被告
    前開所辯，要屬事後空言避就推諉卸責之詞，殊無可採，本件事證已臻明確，被
    告犯行洵堪認定，應予依法論科。
二、查改造鋼管手槍屬於槍砲彈藥刀械管制條例第四條第一項第一款之其他可發射子
    彈具有殺傷力之槍枝，十二ＧＡＵＧＥ制式霰彈屬於同條例第四條第一項第二款
    之子彈。核被告所為，係犯槍砲彈藥刀械管制條例第十一條第四項之未經許可持
    有其他可發射子彈具有殺傷力之槍砲罪、同條例第十二條第四項之未經許可持有
    子彈罪及刑法第二百八十四條第一項前段之普通過失傷害罪。被告以一持有行為
    同時持有上開手槍及子彈，為一個持有之行為而犯未經許可持有其他可發射子彈
    具有殺傷力之槍砲罪及未經許可持有子彈罪，為想像競合犯，應依刑法第五十五
    條前段之規定，應從一重論以未經許可持有其他可發射子彈具有殺傷力之槍砲罪
    。又被告所犯前開未經許可持有其他可發射子彈具有殺傷力之槍砲罪及普通過失
    傷害罪二罪間，犯意各別，罪名互殊，應予分論併罰。爰審酌被告犯後猶飾詞圖
    卸，未能坦承犯行，僅因細故與人發生口角爭執，竟心有未甘而持上開槍彈欲尋
    仇，進而不慎誤觸板機以致擊傷告訴人，其持有上開槍彈危害社會治安非輕，迄
    今仍未能與告訴人達成和解，犯後態度尚難謂佳等一切情狀，分別量處如主文所
    示之刑，併諭知併科罰金部分，易服勞役之折算標準及定其應執行之刑，以資懲
    儆。又扣案之土造鋼管手槍一枝（槍枝管制編號為一一二四七四五九號，不
    含彈匣），係違禁物，不問屬於被告與否，應依刑法第三十八條第一項第一款規
    定宣告沒收。至扣案經送鑑定試射後之十二ＧＡＵＧＥ制式霰彈一顆，因已不具
    殺傷力，失其為槍砲彈藥刀械管制條例所管制之彈藥性質；另扣案已擊發之十二
    ＧＡＵＧＥ制式霰彈彈殼一顆，因不具子彈完整結構，亦不具殺傷力，此有上開
    鑑驗通知書一紙附卷可佐，雖均非違禁物，惟係被告所有供犯罪所用之物已如前
    述，均依刑法第三十八條第一項第二款規定併予宣告沒收。
三、又保安處分係對受處分人將來之危險性所為拘束身體、自由等之處置，以達教化
    與治療之目的，為刑罰之補充制度。本諸法治國家保障人權之原理及刑法之保護
    作用，其法律規定之內容，應受比例原則之規範，使保安處分之宣告，與行為人
    所為行為之嚴重性、行為人所表現之危險性，及對於行為人未來行為之期待性相
    當。查修正後之槍砲彈藥刀械管制條例第十九條第一項規定：「犯第七條、第八
    條、第十條、第十一條、第十二條第一項至第三項、第十三條第一項至第三項之
    罪，經判處有期徒刑者，應於刑之執行完畢或赦免後，令入勞動場所，強制工作
    ，其期間為三年。」，此項規定不問對行為人有無預防矯治其社會危險性之必要
    ，一律宣付強制工作三年，限制其中不具社會危險性之受處分人之身體、自由部
    分，其所採措施與所欲達成預防矯治之目的及所需程度，不合憲法第二十三條所
    定之比例原則。犯上開條例第十九條所定之罪，不問對行為人有無預防矯治其社
    會危險性之必要，一律宣付強制工作三年之部分，業經司法院大法官會議釋字第
    四七一號解釋認為自公布之日起不予適用。犯該條例第十九條第一項所列舉之罪
    ，依個案情節符合比例原則部分，固應適用該條例宣告保安處分；至不符合部分
    而應宣告保安處分者，則仍由法院斟酌刑法第九十條第一項規定之要件，依職權
    為之，於此，自無刑法第二條第二項之適用，亦即仍有從新從輕原則之適用。則
    審酌被告應否令入勞動處所強制工作，自應由被告行為之嚴重性、所表現之危險
    性及對其未來行為之期待性等層面觀之，此經司法院大法官會議第四七一號著有
    解釋可資參照。查被告僅有施用毒品違反毒品危害防制條例之前科，有臺灣高等
    法院被告全國前案紀錄表及臺灣高雄地方法院檢察署刑案資料查註紀錄表各一份
    在卷可按，且被告於本案僅係持有上開槍彈及過失傷害之犯行，雖上開槍彈均具
    有殺傷力，惟對社會之危害性較之制式槍枝尚屬有限，又係因不慎誤觸板機致擊
    傷告訴人，難認被告對將來社會具有相當之危險性，而有進一步教化、治療之必
    要，亦難認其有犯罪之習慣，或因遊蕩、懶惰而觸犯刑章或以犯罪為常業，尚與
    刑法第九十條第一項所定令入勞動處所，施以強制工作之要件有間，經參酌前揭
    司法院大法官會議第四百七十一號解釋之意旨，認本案如依同條例第十九條第一
    項之規定為被告強制工作之諭知，顯與比例原則有違，是本院認被告並無強制工
    作之必要，故不另予諭知被告於刑之執行完畢或赦免後，令入勞動場所，強制工
    作三年，併此敘明
據上論斷，應依刑事訴訟法第二百九十九條第一項前段，槍砲彈藥刀械管制條例第十
一條第四項、第十二條第四項，刑法第十一條前段、第二百八十四條第一項前段、第
五十五條、第五十一條第五款、第四十二條第二項、第三十八條第一項第一款、第二
款，罰金罰鍰提高標準條例第二條，判決如主文。
本案經檢察官葉淑文到庭執行職務。
中      華      民      國    九十      年      七      月     二十     日
                                臺灣高雄地方法院刑事第七庭
                                    審判長法  官    裕斗
                                          法  官    何悅芳
                                          法  官    林家賢
右正本證明與原本無異。
如不服本判決，應於判決送達後十日內，向本院提出上訴狀。
                                          書記官    李忠霖
中    華      民      國    九十      年      七      月     二十     日


司法院資訊處製作；財團法人民間司法改革基金會備份。
